【裁判字號】    98,簡上,60
【裁判日期】    980326
【裁判案由】    偽造文書
【裁判全文】
臺灣臺北地方法院刑事判決              98年度簡上字第60號
公  訴  人  臺灣臺北地方法院檢察署檢察官
上  訴  人
即  被  告  乙○○
上列上訴人即被告因偽造文書案件，不服本院97年度簡字第4529
號，中華民國97年12月31日第一審簡易判決（聲請簡易判決處刑
案號：臺灣臺北地方法院檢察署檢察官97年度偵字第21811 號）
提起上訴，本院管轄之合議庭判決如下：
    主  文
原判決撤銷。
乙○○犯行使偽造私文書罪，處有期徒刑肆月，如易科罰金，以
新臺幣壹仟元折算壹日；減為有期徒刑貳月，如易科罰金，以新
臺幣壹仟元折算壹日。如附表所示之署押均沒收。
    事  實
一、乙○○於民國95年9月11日0時54分許，酒後駕駛其租用之車
    牌號碼為6907─GV號之自小客車，途經臺北市華江橋接環河
    快速道路，因疑似有酒後駕車行為，經警攔檢稽查，發現其
    有飲用酒類情形，並經酒精濃度測試，測得其吐氣所含酒精
    成分，已達每公升0.33毫克，詎被告因其另案遭通緝而逃亡
    中，恐遭逮捕，竟冒用甲○○之名義，接續在附表所示之台
    北市政府警察局AEB945495 號之舉發違反道路交通管理事件
    通知單（含存根聯、移送聯及通知聯一式三聯複寫），其中
    移送聯之「收受通知聯者簽章」欄上，以及酒精濃度測試單
    上受測人欄內，均偽造「甲○○」署押各一枚後，而偽造表
    示「甲○○」收受上開通知單通知聯之證明後，復將其中移
    送聯及存根聯交還警員林吉成收受而行使，並表明酒精濃度
    受測人為甲○○並對該測試結果無異議，足生損害於警察、
    監理機關對於交通管理與處罰之正確性及甲○○本人。案經
    甲○○於97年6 月24日持上開舉發通知單影本報警偵辦，經
    循前科相片比對後始查知上情。
二、案經甲○○告訴花蓮縣警察局花蓮分局及臺北市政府警察局
    萬華分局報告臺灣臺北地方法院檢察署檢察官聲請簡易判決
    處刑。
    理  由
一、本件上訴人即被告乙○○對於以下本院作為判斷依據各項供
    述證據資料，並不爭執其證據能力，本院審酌該等供述證據
    作成時之情況，並無不宜作為證據之情事，依刑事訴訟法第
    159條之5第2項之規定，自得作為證據，合先敘明。
二、上揭犯罪事實，業據上訴人於偵查及本院審理中坦承不諱，
    並經告訴人甲○○於警詢中指訴明確，復有如附表所示之
    AEB945495 號舉發違反道路交通管事件通知單移送聯臺、存
    根聯及通知聯（一式三聯複寫）、酒精濃度測試單，以及臺
    灣高等法院被告全國前案紀錄表等件附卷為證，足徵上訴人
    所為之任意性自白與事實相符，應堪採信。本案事證明確，
    上訴人行使偽造私文書犯行，洵堪認定，應予依法論科。
三、按在舉發違反道路交通管理事件通知單「收受通知聯者簽章
    」欄內偽簽他人姓名，自不待依據習慣或特約，單從形式上
    觀察，即足以知悉係表示由該他人名義出具領收通知聯之證
    明，此與事先在印妥內容之收據上偽簽他人姓名之情形，無
    分軒輊，當然屬於刑法第210 條所稱之私文書（最高法院83
    年度台上字第6631號著有判例意旨可資參照）。本件上訴人
    於該通知單之收受通知聯者簽章欄內偽簽「甲○○」，虛以
    表示甲○○已收受該通知單，復交予執勤警員，顯然就該具
    有私文書性質之通知單內容有所主張而行使之，足以生損害
    於警察機關對道路交通管理處罰之正確性及甲○○。核上訴
    人此部分所為，係犯刑法第216 條、第210 條之行使偽造私
    文書罪。又依卷附酒精濃度測定單所示，其製作權人為執勤
    警員，被告在其上之「被測人」欄上簽名，僅係表明被測人
    為何人並對該測試結果無異議而已（最高法院91年度台上字
    第1884號判決意旨參照）。是上訴人在酒精濃度測定單被測
    人欄上偽簽署押，並非表示收受該酒精濃度測定單之意，應
    係犯刑法第217 條第1 項之偽造署押罪，而該酒精濃度測試
    單顯不具收據之性質，自非刑法規定之文書，其持之交還執
    行酒精濃度測試之警員，亦非行使偽造文書。而行為人就同
    一犯罪構成事實，以單一行為之數個舉動接續進行，以實現
    一個犯罪構成要件，侵害同一法益，係成立一個罪名之接續
    犯，雖接續犯於犯罪行為完畢之前，其各個舉動與該罪之構
    成要件相符，但行為人主觀上係以其各個舉動僅為全部犯罪
    行為之一部，而客觀上，亦認係實施一個犯罪，是以僅成立
    一個罪名。上訴人為掩飾身分逃避刑罰，冒用甲○○名義在
    附表所示之舉發違反道路交通管理事件通知單及酒精濃度測
    試單上，偽造署押，仍屬基於逃避刑責之動機以單一犯意接
    續多次為偽造署押之行為，侵害單一法益，應為接續犯，屬
    單純一罪。上訴人偽造署押係偽造私文書之部分行為；又上
    訴人偽造後復持以行使，其偽造私文書之低度行為已為行使
    之高度行為所吸收，均不另論罪。
四、又上訴人犯罪時間係在96年4 月24日以前，雖因另案通緝而
    觸犯本案，所犯仍符合中華民國九十六年罪犯減刑條例第2
    條所定之減刑條件，應依該減刑條例第2 條第1 項第3 款之
    規定，減其宣告刑二分之一。
五、原審以被告即上訴人犯罪事證明確，並依刑事訴訟法第449
    條第1 項前段、第3 項、第450 條第1 項，刑法第216 條、
    第210 條、第41條第1 項前段規定，判處上訴人有期徒刑4
    月，併諭知易科罰金之折算標準及沒收偽造「甲○○」之署
    押4 枚，固非無見。惟查，本件原審認定之犯罪事實，(一)漏
    未斟酌上訴人在卷附如附表編號二酒精濃度測試單上亦偽造
    「甲○○」之署押，而漏未諭知沒收，(二)附表編號一之臺北
    市政府警察局舉發違反道路交通管理事件通知單係一式三聯
    ，原審誤認為一式四聯，而於原判決主文欄誤諭知沒收4 枚
    偽造「甲○○」署押，(三)上訴人犯罪時間符合減刑之要件，
    已如前述，原審未審酌及此，自有未當，上訴人之上訴為有
    理由，自應由本院予以撤銷改判。爰審酌上訴人為免遭警員
    發覺另案通緝並酒醉駕車之犯罪動機，其為圖逃避刑責及行
    政處罰，心存僥倖，冒用他人名義接受舉發，危及警察機關
    對於交通管理處罰之正確性，並使他人有受裁罰之虞，惟念
    及其犯後已坦供犯行，應有悔改之意，兼衡其曾犯竊盜、詐
    欺偽造有價證券、偽造文書、公共危險等前科，素行不良、
    高中畢業之智識程度、生活狀況等一切情狀，另量處如主文
    第2 項所示之刑，並諭知易科罰金之折算標準，復應依中華
    民國九十六年罪犯減刑條例第2 條第1 項第3 款之規定，減
    其宣告刑二分之一。又如附表所示偽造之「甲○○」署押共
    4 枚，不問屬於犯人與否，應依刑法第219 條之規定宣告沒
    收。
據上論斷，應依刑事訴訟法第455 條之1 第1 項、第3 項、第36
9 條第1 項前段、第364 條、第299 條第1 項前段，刑法第216
條、第210 條、第219 條、第41條第1 項前段，中華民國九十六
年罪犯減刑條例第2 條第1 項第3 款、第7 條、第9 條，判決如
主文。
本案經檢察官呂俊儒到庭執行職務。
中    華    民    國    98    年    3     月    26    日
                  刑事第十九庭  審判長法  官  施添寶
                                      法  官  吳俊龍
                                      法  官  紀文惠
上正本證明與原本無異。
本件不得上訴。
                                      書記官  游曉婷
中    華    民    國    98    年    3    月    26    日
附表：
┌──┬────────┬─────┬─────┬─────┐
│編號│ 文  件  名  稱 │ 欄    位 │偽造之署押│ 備   註  │
├──┼────────┼─────┼─────┼─────┤
│    │臺北市政府警察局│收受通知聯│偽造「李俊│移送聯見偵│
│    │AEB945495號舉發 │者簽章欄內│隆」署押共│查卷第26頁│
│ 一 │違反道路交通管理│          │3枚       │、通知聯未│
│    │事件通知單移送聯│          │          │扣案，存根│
│    │、存根聯及通知聯│          │          │聯見本院二│
│    │（一式三聯複寫）│          │          │審卷第49頁│
├──┼────────┼─────┼─────┼─────┤
│    │                │          │偽造「李俊│見偵查卷第│
│ 二 │酒精濃度測試單  │受測人欄  │隆」署押1 │27頁      │
│    │                │          │枚        │          │
└──┴────────┴─────┴─────┴─────┘
附錄本案論罪科刑法條全文：
中華民國刑法第216條
（行使偽造變造或登載不實之文書罪）
行使第 210 條至第 215 條之文書者，依偽造、變造文書或登載
不實事項或使登載不實事項之規定處斷。
中華民國刑法第210條
偽造、變造私文書，足以生損害於公眾或他人者，處5 年以下有
期徒刑。


司法院資訊處製作；財團法人民間司法改革基金會備份。
